【裁判字號】    92,易,364
【裁判日期】    920312
【裁判案由】    竊盜
【裁判全文】
臺灣高雄地方法院刑事判決               九十二年度易字第三六四號
    公  訴  人  臺灣高雄地方法院檢察署檢察官
    被      告  乙○○
右列被告因竊盜案件，經檢察官提起公訴（九十二年度偵緝字第二號），本院判決如
左：
    主  文
乙○○竊盜，處有期徒刑肆月，如易科罰金，以佰元折算壹日。
    事  實
一、乙○○於民國（下同）八十四年間，因犯肅清煙毒條例及違反麻醉藥品管理條例
    等案件，分別經法院判處有期徒刑十二年、四月及三年四月，併訂應執行之刑十
    五年六月，褫奪公權十年確定，於八十四年二月十五日入監執行，甫於九十年三
    月二十日假釋出獄；猶不知悔改，於九十一年十月十日之假釋期間，當其途經高
    雄市○鎮區○○街一六八號前之公園旁，因見甲○○所有，車牌號碼為ＹＳＨ─
    八０九號之輕型機車停放於該處（該車係於九十一年十月四日下午三時許，在高
    雄縣鳳山市○○○路龍成宮前，遭不明人士竊取），且未將車鑰匙拔下，竟頓萌
    歹念，基於意圖為自己不法所有之犯意，以徒手轉動上開機車鑰匙而發動右開機
    車竊取之，並於得手後供己騎用。嗣於九十一年十月十一日上午十時許，騎乘上
    開機車行經高雄市○鎮區○○街一三三號前，為警查獲。
二、案經高雄市政府警察局苓雅分局移送臺灣高雄地方法院檢察署檢察官偵查起訴。
    理  由
一、訊據被告乙○○固坦承於右揭時、地騎走被害人甲○○所有機車之事實，惟矢口
    否認有何竊盜之犯行，辯稱：伊於九十一年十月十日騎走該部機車，係作為暫時
    代步之用，只是要去附近打電話，當日就將車輛停回原處停放，而於次日（即同
    年月十一日）再前往騎乘該機車，未料在騎乘後未久即為警臨檢查獲云云。經查
    ：
（一）被告於前開犯罪時、地將被害人甲○○所有之機車騎走，而該車於九十一年十
      月四日下午三時許，在高雄縣鳳山市○○○路龍成宮前，遭不明人士竊取等情
      ，業據被告坦承在卷，且經證人即被害人甲○○於警訊及本院審理時到院指證
      甚詳，此外，復有車輛竊盜、車牌失竊資料個別查詢報表及贓物認領保管收據
      各一紙在卷足稽。
（二）被告雖以前揭情詞置辯，惟查：
    (一)按刑法第三百二十條第一項之竊盜罪，係以行為人意圖為自己或第三人不法之
      所有，竊取他人之動產，為其構成要件，此觀該項條文規定自明。是刑法竊盜
      罪之成立，以行為人之竊取行為係出於不法所有之意圖為必要，若行為人以單
      純一時使用之目的，並無不法所有之意思，而未得持有人之同意，擅自使用他
      人之汽、機車，嗣隨即駛回原處者，學說上有稱為「使用竊盜」，固係現行刑
      法不處罰之行為。然並非謂所有任意使用他人之汽、機車，並於使用後駛回原
      處之行為，皆不構成刑法之竊盜罪，應僅限於行為人取走他人之物僅係以短時
      間利用該物為目的，且具有交還原所有人或持有人意思之情形，始足當之。故
      此尚須就行為人使用所取得之物時間是否短暫、使用後有無交還之意思、該物
      未因使用致生質變或減低經濟價值等情事加以審究，以認定行為人於未得他人
      同意之竊取行為時是否有不法所有之意圖為斷，若依客觀事實足以認定行為人
      為竊盜行為之時，對所竊取之財物，具有不法所有之意圖，縱事後物歸原主或
      將所竊取之汽、機車駛回原竊取地點置放，仍應成立刑法之竊盜罪。
    (二)依被告自承，其於九十一年十月十日及被查獲之日（即九十一年十月十一日）
      ，均有騎乘本件系爭之機車，被告既連續二天使用右述被害人甲○○所有之右
      開機車，足見被告應非於九十一年十月十日，在臨時有使用機車必要之情形下
      ，方短暫使用上述機車；再參以被告遭警查獲之地點，係距離上開公園有相當
      距離之高雄市○○街一三三號前，足見被告應有長時間擁有右揭機車之不法犯
      意；再佐以一般公共電話之設置普遍，被告又何須騎乘機車前往，是以被告以
      欲騎車去打電話云云置辯，自無可取之處。綜上所述，應足認被告於任意騎用
      上開機車之際，應係基於不法所有之犯意而下手竊取之，並有將該部機車視為
      自己之物之意。
（三）綜上所述，被告所辯顯係事後卸責之詞，委無足採，其犯罪事證明確，犯行應
      堪認定，依法應予論科。
二、核被告乙○○所為，係犯刑法第三百二十條第一項之竊盜罪。審酌被告現甫因肅
    清煙毒條例案件假釋中，有臺灣高等法院被告全國前案紀錄表及臺灣高雄地方法
    院刑案資料查註紀錄表各一份在卷可稽，猶不知警惕，再犯本件竊盜罪，犯罪後
    猶否認犯行，態度欠佳，惟念及其所竊得之物亦僅係一部機車，價值非鉅，而被
    害人甲○○於本院審理期間亦到院表示因車輛已然尋回，不願追究（見本院九十
    二年二月二十六日審判筆錄）等一切情狀，量處如主文所示之刑，併諭知易科罰
    金之折算標準，以為懲儆。
據上論斷，應依刑事訴訟法第二百九十九條第一項前段，刑法第三百二十條第一項、
第四十一條第一項，罰金罰鍰提高標準條例第一條前段、第二條，判決如主文。
本案經檢察官李靜文到庭執行職務。
中      華      民      國    九十二    年      三      月      十二    日
                                  臺灣高雄地方法院刑事第六庭
                                      法  官  李怡諄
右正本證明與原本無異。
如不服本判決，應於判決送達後十日內，向本院提出上訴狀。
                                      書記官  陳孟瑩
中    華    民    國    九十二    年      三      月      十二        日
附錄本件論罪條文：
刑法第三百二十條第一項
(普通竊盜罪、竊佔罪)
意圖為自己或第三人不法之所有，而竊取他人之動產者，為竊盜罪，處五年以下有期
徒刑、拘役或五百元以下罰金。


司法院資訊處製作；財團法人民間司法改革基金會備份。
